【裁判字號】    98,台上,2205
【裁判日期】    980423
【裁判案由】    誣告
【裁判全文】
最高法院刑事判決            九十八年度台上字第二二０五號
上  訴  人  甲○○
                    號
上列上訴人因誣告案件，不服台灣高等法院台中分院中華民國九
十五年八月三十一日第二審判決（九十五年度上訴字第九五二號
，起訴案號：台灣南投地方法院檢察署九十四年度偵字第四二三
四號），提起上訴，本院判決如下：
    主  文
上訴駁回。
    理  由
按刑事訴訟法第三百七十七條規定，上訴於第三審法院，非以判
決違背法令為理由，不得為之。是提起第三審上訴，應以原判決
違背法令為理由，係屬法定要件。如果上訴理由書狀並未依據卷
內訴訟資料，具體指摘原判決不適用何種法則或如何適用不當，
或所指摘原判決違法情事，顯與法律規定得為第三審上訴理由之
違法情形，不相適合時，均應認其上訴為違背法律上之程式，予
以駁回。本件上訴人甲○○上訴意旨略稱：(一)上訴人於民國九十
四年九月三十日偵查中有先稱：「我以為沒有什麼事情，就沒有
去驗傷」等語，其後才稱：「我沒有受傷……，乙○沒有傷害我
，是我傷害乙○」；又上訴人於案發翌日（即九十四年七月三日
）十二時五十分許，於警詢時有陳稱：「……（我）有受傷，但
無驗傷單（我）於今日會去醫院驗傷，所以我日後會補驗傷單…
…因我受傷，所以我也要向（對）乙○提出傷害告訴。」等語，
足見上訴人確有被乙○打傷，上開有利上訴人之供詞，為何不足
採信，原判決未予說明，有判決不備理由之違法。(二)、證人陳啟
賢於第一審證稱：案發時伊聽說上訴人與乙○有糾紛，所以至乙
○住處瞭解，當時警員也在場，伊見他們二人都稍有受傷，上訴
人之脖子有一條紅紅的傷痕等語，而且當時上訴人之女友賴書玄
亦在場，有目睹上訴人受傷之原因，原審未傳喚員警巫永生、何
在興及賴書玄，以查明乙○有打傷上訴人之事實，有調查未盡之
違法。又乙○於原審聲請傳喚之證人黃偉倫、陳繹婷皆未到庭，
但有以書面陳明：「……見被告兒子跳進原告家中與原告太太拉
扯，隨後原告與被告兒子即發生扭打，……。」等語，足證上訴
人應有受傷，原判決未說明其陳述有何不可採信之理由，又未傳
喚該二名證人，亦有調查未盡之違法。另原判決未參酌上訴人自
白以外之供述及陳啟賢、陳文凱之證言，認定上訴人有受傷之事
實，有違證據法則。(三)、上訴人為南亞技術學院之學生，原審量
刑時未審酌此情及上訴人誣告情節輕微，竟量處有期徒刑三月，
又未予以緩刑之宣告，其量刑有不適用法則或適用法則不當之違
法等語。
惟查證據之取捨、證據證明力之判斷，以及事實有無之認定，屬
事實審法院之職權，苟其取捨判斷與認定，並不違背論理法則及
經驗法則，即不容任意指為違法，而執為適法之第三審上訴理由
。本件原審認定上訴人有原判決所載明知乙○於九十四年七月二
日二十二時三十分許在其住處，並未傷害上訴人，竟意圖使乙○
受刑事處分，而向警方及檢察官誣告乙○有打傷上訴人之犯行，
係以該事實已據被害人乙○指述明確，上訴人於九十四年九月三
十日偵查中亦坦承乙○沒有傷害伊，伊未受傷，是伊傷害乙○等
語，而上訴人有打傷乙○之事實，有台灣南投地方法院九十四年
度埔刑簡字第二一五號刑事判決可稽，上訴人告乙○傷害部分，
則因無證據足資證明，而經台灣南投地方法院檢察署檢察官為不
起訴處分確定在案，有該署九十四年度偵字第三三一八號不起訴
處分書可憑。證人陳啟賢於第一審雖具結證稱：案發時，伊聽說
上訴人與乙○起糾紛而至現場瞭解情況，有目睹上訴人脖子有一
條紅紅之傷痕等語，然縱陳啟賢有見上訴人脖子有一條紅紅傷痕
，但無從證明係乙○所為，尚難執此為有利上訴人之認定。上訴
人於原審雖否認有誣告犯行，然上訴人無法提出其被乙○打傷之
診斷證明書，且其有無受傷及乙○有無傷害行為，為相當明確之
事實，上訴人不可能誤認而於偵查中為錯誤之自白，故其所辯為
卸責之詞，為不可採等證據資料，予以綜合判斷，認上訴人犯行
足堪認定。並以核上訴人所為，係犯刑法第一百六十九條第一項
之誣告罪，於法定刑內酌情量處其刑（有期徒刑三月）。已詳
其所憑證據及認定之理由，所為論斷，均有卷存證據資料可資覆
按。上訴意旨雖指摘原判決違法，然查上訴人雖曾稱其有被乙○
打傷，但其未提出證據以資證明，故其所述自非有利上訴人之證
據，原判決未說明不予採納之理由，並無理由不備之違法。陳啟
賢及警員至現場時，上訴人與乙○之肢體接觸已停止，則上訴人
之脖子之紅色傷痕，究竟如何造成，陳啟賢及警員並未目睹而無
從證明，原審未傳喚陳啟賢及警員，並無調查未盡之違法可言。
另上訴人於原審並未聲請傳訊其所稱之目擊證人賴書玄，上訴意
旨指摘原審未予傳喚為違法，亦非適法之上訴理由。上訴人並未
聲請傳訊黃偉倫、陳繹婷，而黃偉倫出具之書面陳述，為被告以
外之人於審判外之書面陳述，不得作為證據，為刑事訴訟法第一
百五十九條第一項所明定，則原審認事證已明，不須再傳訊黃偉
倫、陳繹婷，為調查職權之合法行使，不得任意指為違法；上開
書面意見既無證據能力，原判決不採自不須說明不予採納之理由
，上訴意旨任意指摘為違法，均非合法之上訴理由。至於其他上
訴意旨，均係就原審依憑證據所為採信認事及量刑職權之合法行
使，依憑己見任意指摘為違法，並重為事實之爭執，否認犯罪，
殊與法律規定得為第三審上訴理由之違法情形不相適合。衡以前
開說明，其上訴為違背法律上之程式，應予駁回。
據上論結，應依刑事訴訟法第三百九十五條前段，判決如主文。
中    華    民    國  九十八  年    四    月  二十三  日
                      最高法院刑事第五庭
                          審判長法官  陳  正  庸
                                法官  賴  忠  星
                                法官  林  秀  夫
                                法官  宋      祺
                                法官  陳  祐  治
      本件正本證明與原本無異
                                      書  記  官
中    華    民    國  九十八  年    四    月  二十八  日
                                                Ａ


司法院資訊處製作；財團法人民間司法改革基金會備份。
